【裁判字號】    98,交聲,1031
【裁判日期】    980930
【裁判案由】    違反道路交通管理處罰條例聲明異議
【裁判全文】
臺灣士林地方法院交通事件裁定        98年度交聲字第1031號
原處分機關  臺北市交通事件裁決所
                    樓
異  議  人
即受處分人  乙○○
上列受處分人因違反道路交通管理處罰條例案件，對於臺北市交
通事件裁決所民國98年8 月17日所為之處分（北市裁罰字第裁22
-AEY136155號）聲明異議，本院裁定如下：
    主  文
原處分撤銷。
發回臺北市交通事件裁決所。
    理  由
一、按當場舉發者，應填記駕駛人或行為人姓名、性別、出生年
    月日、地址、身分證統一編號及車主姓名、地址、車牌號碼
    、車輛種類。被查獲之駕駛人或行為人為受處分人時，應於
    填記通知單後將通知聯交付該駕駛人或行為人簽名或蓋章收
    受之；拒絕簽章者，仍應將通知聯交付該駕駛人或行為人收
    受，並記明其事由及交付之時間；拒絕收受者，應告知其應
    到案時間及處所，並記明事由與告知事項，視為已收受，違
    反道路交通管理事件統一裁罰標準及處理細則第11條第1項
    第1 款已有明文。復按違反道路交通管理事件，行為人認為
    舉發之事實與違規情形相符者，得於接獲通知單後，親自或
    委託他人持該通知單，得不經裁決向指定之處所，逕依裁罰
    基準執行並繳納罰鍰結案；違反道路交通管理事件行為人，
    未依規定自動繳納罰鍰，或未依規定到案聽候裁決，處罰機
    關應依基準表於舉發違反道路交通管理事件通知單送達且逾
    越應到案期限60日後之3 個月內，逕行裁決之，違反道路交
    通管理事件統一裁罰標準及處理細則第48條第1 項及第44條
    第1 項亦有明文。故依上開規定，舉發違反道路交通管理事
    件通知單應先由舉發機關送達受處分人，如駕駛人或行為人
    經當場舉發而拒絕收受者，應告知其應到案時間及處所，使
    受處分人得以知悉應到案日期、處所以聽候裁決並陳述意見
    ，或在指定聽候裁決前，逕以最低處罰標準在限期內自動繳
    納罰款。倘受處分人復未自動繳納罰鍰或未到案聽候裁決，
    處罰機關始得依違反道路交通管理事件統一裁罰基準表逕行
    裁決之，倘舉發違反道路交通管理事件通知單未經合法送達
    受處分人，處罰機關即逕行裁決，其裁決程序即非合法。
二、原處分意旨略以：異議人即受處分人乙○○於民國98年7 月
    22日19時34分許駕駛車牌號碼6E-869號之營業用一般小客車
    ，行經臺北市○○○路時，經臺北市政府警察局大同分局民
    生路派出所員警攔停舉發其有「執業登記證未依規定安置車
    內指定之插座」之違規，爰依道路交通管理處罰條例第36條
    第5 項規定，處罰鍰新臺幣（下同）1,500 元。
三、異議意旨略以：因伊所駕駛之計程車副駕駛座後方置放執業
    登記證之插座損壞，無法使用，而尚未到達定期檢驗之日期
    ，相關單位表示無法更換，異議人即將執業登記證以雙面膠
    黏貼在駕駛座後方椅背上以為權宜替代措施，應亦可達同等
    效果，伊有向舉發員警解釋，但員警仍執意開立違規單，故
    伊當場拒簽拒收該違規單，舉發員警也未告知相關到案事項
    ，之後伊也未再收到郵寄之違規單，不知應於何時到案說明
    ，嗣即接獲裁決書，未給予伊陳述機會，爰依法聲明異議，
    請求撤銷原處分等語。
四、經查，本件違規單上收受通知聯者簽章欄位確記載「拒簽收
    」字樣，有該違規單1 紙在卷可憑（見本院卷第6 頁），證
    人即查獲本件違規之員警甲○○亦到庭證稱：舉發當時伊有
    跟異議人說執業登記證不能放在駕駛座後方，待伊製作完違
    規單後，伊有問異議人要不要簽名、簽收，異議人說不要，
    但因伊認為之後警局應該會再把違規單寄給異議人，所以伊
    就沒有當場告知異議人應到案日期、處所等語（見本院卷第
    21 頁） ，核與異議人辯稱當時證人未口頭告知應到案處所
    及日期等情相符，難認本件已符合前揭違反道路交通管理事
    件統一裁罰標準及處理細則第11條第1 項之規定；又經本院
    請證人甲○○查明本件違規單經異議人拒簽拒收後，有無另
    行寄送予異議人乙節，經甲○○答覆以未另行寄送，有本院
    公務電話紀錄1 紙在卷可稽（見本院卷第27頁），自難認本
    件違規單已合法送達予異議人，異議人既無從依該舉發通知
    單所指定之時間前往指定處所聽候裁決並陳述意見，或在指
    定聽候裁決前，逕以最低處罰標準在限期內自動繳納罰款，
    該舉發通知單之送達程序顯非合法，亦不可因嗣後裁決機關
    送達裁決書予異議人即認業已補正，而應依程序優先於實體
    原則，由原舉發機關依法另向異議人為合法送達後，再予衡
    量是否裁罰，始為適法。
五、綜上，原舉發機關之舉發違反道路交通管理事件通知單既未
    合法送達予異議人收受，原處分機關依上開道路交通管理處
    罰條例及違反道路交通管理事件統一裁罰基準及處理細則之
    規定予以裁罰，容有違誤，本件異議核有理由，應由本院將
    原處分撤銷，並由原處分機關另行依法處理。
據上論斷，依道路交通案件處理辦法第20條前段，裁定如主文。
中    華    民    國    98    年    9     月    30    日
                  交通法庭法  官  黃珮茹
以上正本證明與原本無異。
如不服本裁定應於送達後5日內向本院提出抗告狀。
                          書記官  張馨尹
中    華    民    國    98    年    9     月    30    日


司法院資訊處製作；財團法人民間司法改革基金會備份。
